臺灣新竹地方法院刑事判決
110年度簡上字第4號
上  訴  人  
即  被  告  余東益


上列上訴人即被告因犯傷害等案件，不服本院新竹簡易庭民國10
9年9月30日109 年度竹簡字第122號第一審刑事簡易判決（聲請
簡易判決處刑案號：108年度偵字第13060號），提起上訴，本院
管轄第二審合議庭判決如下：
    主  文
上訴駁回。
    理  由
一、本案經本院合議庭審理結果，認原審簡易判決以上訴人即被
    告犯余東益犯刑法第306條第1項侵入住宅罪及同法第277條
    第1項之傷害罪，分別判處拘役30日、有期徒刑3月，如易科
    罰金，均以新臺幣1千元折算1 日，其認事、用法、量刑及
    沒收均無不當，應予維持，並引用附件原審簡易判決書所記
    載之事實及理由（如附件）。
二、被告上訴意旨略以：我否認侵入住宅及傷害，告訴人池秀琴
    開車庫的門，沒有拒絕我走進去，所以我就走進去，我認為
    那是違章建築的車庫，若知道是民宅我就不會進去；我否認
    侵入住宅及傷害，因為告訴人罵我垃圾，因為我有病，之後
    發生什麼事情我就完全不記得了等語。
三、被告雖以不知進入之車庫為民宅，且告訴人並未拒絕其入內
    為辯，惟按所謂住宅，係指人類日常居住之場所，公寓亦屬
    之。至公寓樓下之「樓梯間」，雖僅供各住戶出入通行，然
    就公寓之整體而言，該樓梯間為該公寓之一部分，而與該公
    寓有密切不可分之關係，是侵入公寓樓下之樓梯間，即難謂
    無同時妨害居住安全之情形。又所稱侵入，自指未經住宅、
    建築物之管領人或居住其內有權同意他人是否進入之人之允
    許而擅自進入，最高法院100年度臺上字第2520號判決要旨
    參照。經查，被告進入之車庫位於告訴人住家1樓門口前，
    與住家緊密相鄰，並設有鐵捲門與室外阻隔乙情，除有被告
    供述外（見本院簡上卷第67頁），另有現場照片在卷可參（
    見偵卷第23-1頁），該車庫儼然為告訴人住宅密不可分之一
    部分，又被告於本院審理程序中自承其住家車庫亦屬相同形
    式（見本院簡上卷第72頁），殊難想像被告不知告訴人車庫
    屬於住宅一部份，況被告當時係持木劍要攻擊傷害告訴人，
    告訴人當無允許被告入內之理，是被告前開辯詞，顯不足採
    。
四、至被告辯稱其對於侵入住宅及傷害之舉全無記憶，並提出新
    竹國泰綜合醫院診斷證明書為據。惟按行為人之精神狀態究
    竟如何，事實審法院非不得視個案情節，綜合其當時各種言
    行表徵，就顯然未達此程度之精神狀態者，逕行判斷，並非
    概須送請醫學專家鑑定，始得據為審斷之基礎，最高法院96
    年台上字第6992號刑事判決足資參照。查被告於警詢中陳稱
    ：108年10月20日我有在告訴家中車庫毆打她，因為她罵我
    垃圾，我才生氣毆打她等語（見偵卷第8頁背面）。而於本
    院訊問程序中也陳稱：我按門鈴叫她不要吵，她問誰撞門，
    她說是鬼在撞門，她罵我，我長年吃藥，胃不舒服，她罵我
    ，我氣到，就拿棍子揍她等語（見本院竹簡卷第54頁）。被
    告既能清楚描述案發經過，當無欠缺現實感，而有何意識不
    清，不知其所為，或判斷能力缺損之情形。新竹國泰綜合醫
    院109年1月2日診斷證明書（見本院竹簡卷第39頁）固記載
    被告有焦慮狀態、睡眠障礙之情，惟尚不足以認定其因精神
    障礙或心智缺陷而影響違法性認識及行為控制能力，至109
    年11月20日就診之新竹國泰綜合醫院診斷證明書（見本院簡
    上卷第19頁）距離案發時間已相隔1年有餘，更難以作為案
    發當時精神狀況的判斷依據，是本院認被告於本案行為時，
    並未有因精神障礙或其他心智缺陷，致不能辨識其行為違法
    或欠缺依其辨識而行為之能力之情事，或致其辨識行為違法
    或依其辨識而行為之能力顯著減低之情事，自無從依刑法第
    19條第1項或同條第2項之規定，阻卻其責任能力或減輕其刑
    。　
五、核被告所為，係犯刑法第306條第1項侵入住宅罪及同法第27
    7條第1項傷害罪，原審判決綜合審酌被告前無刑事前案紀錄
    ，其與告訴人間屬鄰居關係，不思理性處理雙方相處問題，
    逕自未經告訴人同意進入其住處車庫內，顯已妨害告訴人之
    居住安寧，復持木劍攻擊告訴人頭部、手部，造成告訴人身
    心受創，所為實值非難，衡酌其上開犯罪情節、手段、告訴
    人所受傷害，兼衡其生活狀態、智識程度、家庭狀況、工作
    情形等一切情狀，就侵入住宅部分量處拘役30日，傷害部分
    量處有期徒刑3 月併均諭知易科罰金之標準，且沒收扣案之
    犯罪所用之物木劍1支，核其認事用法，俱無違誤，量刑亦
    屬妥適，應予維持。被告執前詞否認犯罪，提起上訴，為無
    理由，應予駁回。 
據上論斷，應依刑事訴訟法第455 條之1 第1 項、第3 項、第36
8 條、第373 條，判決如主文。
本案經檢察官廖啟村聲請簡易判決處刑，檢察官黃嘉慧到庭執行
職務。 
中　　華　　民　　國　　110 　年　　4 　　月　　20　　日
                  刑事第五庭  審判長法　官　黃美盈
　　　　　　　　　                  法  官  蔡玉琪
　　　　　　　　　                  法  官  林涵雯
以上正本證明與原本無異。
不得上訴。
中　　華　　民　　國　　110 　年　　4 　　月　　20　　日
                                    書記官  郭家慧